---
title: "Trabalho de dados Binários"
author: Laís Hoffmann, Simone Matsubara, Yasmin Fernandes, Willian Meira
date: '`r Sys.Date() `'
output:
  pdf_document:
    keep_tex: true
  html_document: 
    code_folding: hide
    number_sections: yes
    toc: yes
    toc_float: yes
  word_document: default
subtitle: "Acidentes de carro"
header-includes: \usepackage[brazil]{babel}
                 \usepackage{amsmath}
                 \usepackage{float}
                 \usepackage{bm}
#csl: ABNT_UFPR_2011.csl
#bibliography: refs.bib
---
```{r, include=FALSE}
library(lattice)
library(MASS)
library(DAAG)
library(gridExtra)
library(corrplot)
library(carData)
library(car)
library(statmod)
library(effects)
library(ROCR)
library(hnp)
library(faraway)
library(ggplot2)
```

# 1. Base de Dados

**1.1 Descrição dos dados**

Os dados foram retirados do pacote "DAAG", sendo dados dos EUA, entre 1997-2002, de acidentes de carro relatados pela polícia nos quais há um evento prejudicial (pessoas ou propriedade) e do qual pelo menos um veículo foi rebocado.
Os dados são restritos aos ocupantes do banco da frente, incluem apenas um subconjunto das variáveis registradas e são restritos de outras maneiras também.


A base original possui uma base de dados com 26.217 observações nas 15 variáveis a seguir.

1 - **veloc**: velocidades estimadas do impacto do acidente: 1-9km/h, 10-24, 25-39, 40-54, 55+
\newline 2 - **pesos**: Pesos de observação
\newline 3 - **sobrev**: Classificação se sobreviveu ao acidente: 1 = morreu ou 0 = sobreviveu
\newline 4 - **airbag**: Se o carro possui airbag: com ou sem airbag
\newline 5 - **cinto**: uso do cinto de segurança: com ou sem cinto
\newline 6 - **frontal**: impacto do acidente: 0 = não frontal, 1 = impacto frontal
\newline 7 - **sexo**: Sexo: 0 = Feminino ou 1 = Masculino
\newline 8 - **idade**: Idade dos ocupantes do veículo
\newline 9 - **anoaci**: Ano do acidente (1997-2002)
\newline 10 - **anovei**: Ano do veículo (1953-2003)
\newline 11 - **airbagcat**: Se Airbags foram acionados: deploy, nodeploy, unavail
\newline 12 - **ocupantes**: Posição do airbag acionado: driver, pass
\newline 13 - **abfunc**: Airbag acionados: 0: Se não possuia airbag ou não foi acionado, 1: Um ou mais airbags foram acionados
\newline 14 - **grav**: Gravidade do acidente: 0:none, 1 = Possível Lesão, 2:no incapacity, 3:incapacity, 4:killed; 5:unknown, 6:prior death
\newline 15 - **numcaso**: Número do caso.

No entanto, escolhemos analisar os dados do ano do acidente de 2002 e veículos de ano 2000 e retirar as variaveis weight, abcat e caseid. 

```{r, include=FALSE}
## Carregando e ajustando a base de dados
#*********************************
data("nassCDS")
summary(nassCDS)
dados <- nassCDS
#dados<-subset(dados,yearacc==2002 & yearVeh == 2000)
#selecionando covariáveis
dados <-dados[,c(-2,-9,-10,-11,-15)]
summary(dados)
#ajustando as variáveis
dados$dvcat <- as.factor(ifelse(dados$dvcat == '1-9km/h','01-09',
               ifelse(dados$dvcat == '10-24','10-24',
               ifelse(dados$dvcat == '25-39','25-39',
               ifelse(dados$dvcat == '40-54','40-54','55+')))))
dados$dead <- as.factor(ifelse(dados$dead == 'alive','Sim','Nao'))
dados$airbag <- as.factor(ifelse(dados$airbag == 'airbag','Sim','Nao'))
dados$seatbelt <- as.factor(ifelse(dados$seatbelt == 'belted','Sim','Nao'))
dados$frontal <- as.factor(ifelse(dados$frontal == 1,'Sim','Nao'))
dados$sex <- as.factor(ifelse(dados$sex == 'm', 'Masc','Fem'))
dados$occRole <- as.factor(ifelse(dados$occRole == 'driver','Motorista','Passageiro'))
dados$deploy<-as.factor(ifelse(dados$deploy == 1,'Sim','Nao'))
dados$injSeverity<-as.factor(dados$injSeverity)

names(dados)<-c('veloc','sobrev','airbag','cinto','frontal','sexo','idade','ocupantes','abfunc','grav')
str(dados)
```

# 2 Análise Descritiva

**2.1 Medidas de Resumo**
```{r, include=FALSE}
head(dados,10)
summary(dados)
summary(dados[ , c(1:8,10)])
sum(dados$abfunc == 'SIM')
```

```{r}
summary(dados[ , c(1:8,10)])
```
###Nota-se na varável velocidade uma frequência maior na faixa 10-24 milhas.
###A maioria estava com cinto de segurança e os acidentes foram a maioria frontais.
**2.3 Histogramas**
```{r}
par(mfrow = c(3,3))
plot(dados$abfunc, xlab = '', ylab = '', main = 'AB Funcionou')
plot(dados$veloc, xlab = '', ylab = '', main = 'Velocidade')
plot(dados$sobrev, xlab = '', ylab = '', main = 'Sobrevivente')
plot(dados$airbag, xlab = '', ylab = '', main = 'Airbag')
plot(dados$cinto, xlab = '', ylab = '', main = 'Cinto')
plot(dados$frontal, xlab = '', ylab = '', main = 'Frontal')
plot(dados$sexo, xlab = '', ylab = '', main = 'Sexo')
plot(dados$ocupantes, xlab = '', ylab = '', main = 'Ocupante')
plot(dados$grav, xlab = '', ylab = '', main = 'Gravidade')
mtext(side=2,cex=1.3,line=-1.5,text="Frequencias",outer=TRUE)
```

**2.4 Distribuição**
```{r}
g1<-ggplot(dados, aes(y=idade)) + 
  geom_boxplot()+ xlab('idade')+ ylab('') +
  theme(legend.title=element_blank())


g1

```
###Intuitivamente sabemos que para nosso escopo a variável idade não é significativa para o nosso modelo porém para comprovar adiante faremos um teste para evidênciar a irrelevancia da variável no modelo.




# 3. Ajuste do Modelo de Regressão


##**3.1 Ligação Logito**

Vamos ajustar um Modelo Linear Generalizado Binomial com função de ligação Logito. A expressão do modelo é dada por:

$ln (\frac{\pi_i}{1-\pi_i}) = \beta_0 + \beta_1 Veloc_i + \beta_2 Sobrev_i + \beta_3 Airbag_i + \beta_4 Cinto_i + \beta_5 Frontal_i + \beta_6 Sexo_i + \beta_7 Idade_i + \beta_8 Ocupantes_i + \beta_9 Grav_i$


No R, o modelo é declarado da seguinte forma:


```{r}
ajuste1 <- glm(abfunc ~ .,family=binomial(link='logit'),data = dados)
```

##**3.2 Ligação Probito**

Vamos ajustar um Modelo Linear Generalizado Binomial com função de ligação Probito. A expressão do modelo é dada por:


$\phi^{-1} (\pi_i) = \beta_0 + \beta_1 Veloc_i + \beta_2 Sobrev_i + \beta_3 Airbag_i + \beta_4 Cinto_i + \beta_5 Frontal_i + \beta_6 Sexo_i + \beta_7 Idade_i + \beta_8 Ocupantes_i + \beta_9 Grav_i$


No R, o modelo é declarado da seguinte forma:


```{r}
ajuste2 <- glm(abfunc ~ .,family=binomial(link = 'probit'),data = dados)
```

##**3.3 Ligação Complemento log-log**

Vamos ajustar um Modelo Linear Generalizado Binomial com função de ligação Complemento Log Log. A expressão do modelo é dada por:


$ln[-ln(1-\pi_i)] = \beta_0 + \beta_1 Veloc_i + \beta_2 Sobrev_i + \beta_3 Airbag_i + \beta_4 Cinto_i + \beta_5 Frontal_i + \beta_6 Sexo_i + \beta_7 Idade_i + \beta_8 Ocupantes_i + \beta_9 Grav_i$


No R, o modelo é declarado da seguinte forma:


```{r}
ajuste3 <- glm(abfunc ~ .,family=binomial(link='cloglog'),data = dados)
```


##**3.4 Ligação Cauchy**

Vamos ajustar um Modelo Linear Generalizado Binomial com função de ligação Cauchy. A expressão do modelo é dada por:


$tan[\pi_i(\mu_i- 0,5)] = \beta_0 + \beta_1 Veloc_i + \beta_2 Sobrev_i + \beta_3 Airbag_i + \beta_4 Cinto_i + \beta_5 Frontal_i + \beta_6 Sexo_i + \beta_7 Idade_i + \beta_8 Ocupantes_i + \beta_9 Grav_i$

No R, o modelo é declarado da seguinte forma:


```{r}
ajuste4 <- glm(abfunc ~ .,family=binomial(link='cauchit'),data = dados)
```


# 4. Escolha do Modelo

O critério de informação AIC pode também ser utilizado, porém o AIC penaliza o número de parâmetros do modelo. Como os modelos tem o mesmo número de parâmetros, o critério aponta para a mesma direção da verossimilhança pois todos são penalizados da mesma forma.




```{r, echo=FALSE, eval=TRUE}
selec <- data.frame(ajuste=c('logito', 'probito', 'cloglog', 'cauchy'),
                    aic=c(AIC(ajuste1), AIC(ajuste2), AIC(ajuste3), AIC(ajuste4)),
                    logLik=c(logLik(ajuste1),logLik(ajuste2),logLik(ajuste3),logLik(ajuste4)))
selec
help("logLik"  )
```


O modelo que apresentou menor AIC e maior verossimilhança foi o modelo Binomial com função de ligação C Log-Log.

# 5. Análise do Modelo Ajustado Selecionado

##**5.1 Resumo do Modelo**
```{r}
summary(ajuste3) 
```

XXXXXX LIneu
O resumo do modelo ajustado indica que as variáveis adesão marginal, nucléolos nus, cromatina branda, nucléolo normal e espessura do aglomerado estão associadas a uma maior probabilidade de tumor maligno, enquanto as demais variáveis não apresentam relação com a resposta.

XXXXXXX


##**5.2 Reajuste do Modelo**
XXXXX Lineu
Como as covariáveis são altamente correlacionadas, é válido inserir as covariáveis uma a uma no modelo para verificar sua significância na presença das outras, tal como o realizado pelo algoritmo stepwise.

Sendo assim, o novo modelo fica da seguinte forma:

XXXXX


XXXXXX
```{r, echo=TRUE, eval=TRUE, results="hide"}
ajuste3.1 <- step(ajuste3, direction = "both")
```

```{r}

summary(ajuste3.1)

selec2 <- data.frame(ajuste=c('aj3', 'aj3.1'),
                    aic=c(AIC(ajuste3), AIC(ajuste3.1)),
                    logLik=c(logLik(ajuste3),logLik(ajuste3.1)),
                    Dev=c(deviance(ajuste3),deviance(ajuste3.1)))

selec2



```


O resumo do novo modelo ajustado:



```{r}
anova(ajuste3, ajuste3.1, test = 'Chisq')
```



##**5.3 Análise de Resíduos**


```{r}

par(mfrow=c(2,2))
plot(ajuste3.1, 1:4)

par(mfrow=c(2,2))
plot(ajuste3, 1:4)

par(mfrow=c(1,2))
hnp(ajuste3)
hnp(ajuste3.1)


```






**5.4 Medidas de Influencia**
```{r}
influenceIndexPlot(ajuste3.1, vars=c("Cook"), main="Distância de Cook")
```

```{r}
influenceIndexPlot(ajuste3.1, vars=c("Studentized"), main="Resíduos Padronizados")
```


**5.5 Resíduos Quantílicos Aleatoriazados**

##**5.6 Gráfico Normal de Probabilidades com Envelope Simulado**
XXXXX Lineu
O gráfico de resíduos simulados permite verificar a adequação do modelo ajustado mesmo que os resíduos não tenham uma aproximação adequada com a distribuição Normal. Neste tipo de gráfico espera-se, para um modelo bem ajustado, os pontos (resíduos) dispersos aleatoriamente entre os limites do envelope.

Deve-se ficar atento à presença de pontos fora dos limites do envelope ou ainda a pontos dentro dos limites porém apresentando padrões sistemáticos.

Vamos utilizar a função envelope implementada pelo professor Cesar Augusto Taconeli :

XXXXX
```{r}
par(mfrow=c(1,2))
hnp(ajuste3)
hnp(ajuste3.1)
```


**5.7 Gráficos de Efeitos**
```{r}
plot(allEffects(ajuste3.1), type = 'response', main = '')
```


# 6. PREDIÇÃO


# 7. AVALIAÇÃO DO PODER PREDITIVO DO MODELO

**7.1 Divisão da Base de dados**

**7.2 Ponto de Corte**

**7.3 Sensibilidade e Especificidade**

**7.4 Curva ROC**

**7.5 Outra Alternativa de validação**

# 8. REFERÊNCIAS









  
  
#


