---
title: "Trabalho 1 de Metodos Markovianos"
output: word_document
---
Exercicio 1 - Suponha que a profissão de um homem pode ser classificada como profissional, trabalhador qualificado ou operário não qualificado. Suponha
que, dos filhos de homens profissionais, 80 por cento são profissionais,
10 porcento são trabalhadores qualificados e 10 por cento são trabalhadores não qualificados. No caso dos filhos de operários especializados,
60 porcento são hábeis trabalhadores qualificados, 20 porcento são
profissionais e 20 porcento são trabalhadores não qualificados. Finalmente, no caso de trabalhadores não qualificados, 50 porcento dos
filhos são trabalhadores não qualificados e 25 porcento em cada um
são as chances das outras duas categorias. Suponha que cada homem
tem pelo menos um filho e que seguindo a profissão de um filho escolhido aleatoriamente de uma determinada família através de várias
gerações temos definida uma Cadeia de Markov. Configure a matriz
de probabilidades de transição. Encontre a probabilidade de que um
neto escolhido aleatoriamente de um trabalhador não qualificado seja
um homem profissional.
```{r}
library(markovchain)
estados = c("Profissionais","Qualificados","Não Qualificados")
Prob.T=matrix(c(0.8,0.1,0.1,0.6,0.2,0.2,0.5,0.25,0.25),nrow=3,
              ncol=3,byrow=T, dimnames=list(estados,estados))
ProbT = new("markovchain", states=estados, transitionMatrix=Prob.T,
            name="Classificação de profissão de um homem")
ProbT

# Suponha que cada homem tem pelo menos um filho e que seguindo a profissão de um filho escolhido 
#aleatoriamente de uma determinada família através de várias gerações temos definida uma Cadeia de Markov
ProbT^2

#Encontre a probabilidade de que um
#neto escolhido aleatoriamente de um trabalhador não qualificado seja
#um homem profissional.
P.nqp <- ProbT[3,1]^3
P.nqp

```


Exercicio 2 - Seja {Xn : n ??? 0} uma Cadeia de Markov. Mostre que
P(X0 = x0|X1 = x1, · · · , Xn = xn) = P(X0 = x0|X1 = x1)·

```{r cars}

```

Exercicio 3 - Uma Cadeia de Markov a três estados tem a seguinte matriz de
probabilidades de transição:

```{r pressure, echo=FALSE}
PT=matrix(c(0.25,0.5,0.25,0.4,0.6,0,1,0,0),nrow=3,
              ncol=3,byrow=T)
PT = new("markovchain", transitionMatrix=PT,
            name="Matriz de probabilidades de transição")
PT
```

a) Qual é o valor aproximado de p(100)1,3? Que interpretação você da a
esse resultado?
```{r}
PT[1,3]^100
```


b) Qual é a probabilidade de que após o terceiro passo a cadeia esteja
no estado 3 se o vector de probabilidades inicial é (1/3, 1/3, 1/3)?

```{r}
g=PT[3,1]
c(1.3, 1.3, 1.3)%*%solve(g)

```

