---
title: "TESTE TETRAÉDRICO"
author: "Kritiany J. Martini GRR20149099 e Simone Matsubara GRR20124663"
date: "23 de setembro de 2018"
output: pdf_document
---

```{r setup, include=FALSE}
library(sensR)
library(FactoMineR)
library(SensoMineR)
knitr::opts_chunk$set(echo = TRUE)
```

**Teste Tetraédrico**

Quatro amostras codificadas são apresentadas ao avaliador, duas de um tratamento A e duas de um tratamento B. o avaliador receberá a instrução de agrupar as amostras duas a duas, em dois conjuntos similares. Essa metodologia é própria para aplicação em casos de diferença sensorial geral, ou seja, para detectar qualquer diferença como objetivo da análise ou para casos em que não seja conhecido o atributo específico de controle. É importante observar que o avaliador é instruído a separar dois grupos de duas amostras, o que é diferente da tarefa de apenas agrupar duas amostras similares. Isso porque, se for instruído a formar apenas o primeiro grupo de amostras similares, ele pode ser conduzido a selecionar as amostras intermediárias como um par, deixando para trás as duas amostras que apresentam maior diferença como o segundo par (DUTCOSKY, 2013).

**Objetivo e estatístcas do Teste**

O objetivo do teste é identificar se há diferença entre as duas marcas de refrigerante.

Os intervalos são baseados no teste binomial.

$h_0$: Não há diferenças sensoriais entre os produtos;
$h_1$: Há diferenças sensoriais entre os produtos.

Ainda, foi utilizado $\alpha = 0,05$, $\beta = 0,20$ e $pd = 0,50$.

**Descrição do experimento realizado**

Cada avaliador recebeu 4 copos com refrigerantes, codificadas com três digitos, onde provou um de cada vez intercalando com copo de aguá, da esquerda para a direita. Ao identificar os pares, anotou-se na ficha específica do teste.
As amostras foram casualizadas e aleatorizadas pela seguinte função "triangle.design" e acrescidas da letra faltante referente a quarta amostra, por ser uma função para aleatorizar amostras triangulares.
E ainda utilizaram a função "sample", que gerou 4 números aleatórios de 3 dígitos para identificarmos as amostras, impedindo possíveis vícios.

```{r}
#triangle.design(2,20,labprod = c("A","B"))
#sample(100:999,4)
```

**Resultados Obtidos**

Dos 20 alunos/provadores presentes no experimento, 15 acertaram e 5 erraram os pares de amostras iguais. 

**Analisando os resultados obtidos**

```{r}
triangle.pair.test(15,20)
discrim(correct = 15,total = 20,method = 'tetrad',test = 'difference')

```
A função "discrim", utilizada para analisar os resultados do teste triangular, nos mostrou que $11$ respostas corretas são suficientes para detectar uma diferença, anda com um $d-prime = 1,890$, que quando maior que $1$,  visto que não temos um valor histórico para comparar, significa um estímulo forte, ou seja, os avaliadores conseguem preceber diferenças entres as amostras. E o $p-valor = 0.00017$, ao nível significativa de $0.05$,mostra que $h_0$, a hipótese de que não há diferença sensoriais entre os produtos, foi rejeitada.


**Definindo o tamanho da amostra**
```{r}
discrimSS(pdA = 0.50,target.power = 0.80,alpha = 0.05,pGuess = 1/3)
```

Embora não tenhamos feito está etapa neste experimento, já que utilizamos os alunos disponíveis em sala de aula, através da função "discrimSS" é possível definir o tamanho da amostra necessária. Por exemplo: para um poder do teste de $0.80$ $(1-\beta)$, a amostra seria de $16$ avaliadores.

**Avaliando o poder do teste**
```{r}
discrimPwr(pdA = 0.50,sample.size = 20,alpha = 0.05,pGuess = 1/3,test = "difference")
```

Utilizando a função "discrimPwr" temos que as 20 amostras utilizadas nos trouxeram um poder do teste de 0.9081.


**Conclusão**

Com 90% de certeza, concluímos que os refrigerantes de limão - Sprite e Soda, tem diferenças sensoriais significativas.




