---
title: "TESTE DE ORDENAÇÃO"
author: "Kritiany J. Martini GRR20149099, Simone Matsubara GRR20124663"
date: "23 de setembro de 2018"
output: pdf_document
---

```{r setup, include=FALSE}
library(sensR)
library(FactoMineR)
library(SensoMineR)
library(agricolae) # Teste de Friedman
library(crank) # Teste de Page
knitr::opts_chunk$set(echo = TRUE)
```


**Teste de Ordenação**

Consiste em comparar diferentes amostras com relação a intensidade de um atributo específico. O avaliador recebe 3 amostras de forma balanceadas e aleatórias ou mais e deve ordená-las em ordem crescente ou descrente.

**Objetivo e estatística do teste**

Este experimento teve como objetivo ordenar as 4 marcas de wafers do mais doce para o menos doce.

Foi utilizado o teste de friedman para realização do experimento.  
Seguem uma distribuição $\chi^2_{\alpha}$

$h_0$: Não há diferenças sensoriais entre os produtos;
$h_1$: Há diferenças sensoriais entre os produtos.

**Descrição do experimento realizado**

Cada avaliador 4 amostras de wafers de diferentes marcas. em seguida fez uma análise inicial e ordenou do mais doce pro menos doce. Foi fornecido um copo d'agua para intercalar com as amostras. Em seguida, reavaliou para confirmar a ordem. 


**Resultados Obtidos**

Dos 15 avaliadores, 10 informaram que o wafer Bauducco Maxi era o mais doce. 

**Analisando os resultados obtidos**

```{r}
avaliador<- gl(15,4)
produto<-gl(4,1,60)
pos<- c(2,4,3,1, 1,3,4,2, 1,4,3,2, 2,4,3,1, 2,3,4,1, 2,4,3,1,
        2,4,3,1, 1,3,4,2, 1,4,3,2, 1,4,3,2, 1,3,4,2, 1,4,3,2,
        1,4,2,3, 2,4,1,3, 1,3,4,2)
ord<-friedman(avaliador,produto,pos,alpha=0.05,group=TRUE, console = TRUE)

```

Temos que as amostras 1 e 4 são as mais doces. Fazendo a diferença entre seus ranks, obtivemos o valor de 6, menor que o LSD. Portanto, essas amostras não pertencem ao mesmo grupo.


**Conclusão**

Com $p-valor= 7.865965e-07$ rejeitamos a hipótese nula de que não há diferenças significativas entre as amostras.


