---
title: "Trabalho 2"
output: pdf_document
---
```{r include=FALSE}
library(segmented)
library(dynlm)
library(EnvStats)
library(astsa)

```



# Parte III: Modelos ARIMA

## Questão 10

Seja $X_t$ um processo que represente a série de mortalidade cardiovascular **cmort** discutida no Exemplo II.2.

(a) Ajuste um modelo *AR(2)* à $X_t$ usando regressão linear como no Exemplo III.18.
(b) Assumindo que o modelo ajustado em (a) seja o modelo verdadeiro, encontre as previsões ao longo de um horizonte de quatro semanas, $X_n^{n+m}$ para *m=1,2,3,4* e os intervalos de previsão de 95% correspondentes.


```{r}

View(head(rec))
length(rec)
nrow(rec)

plot(cmort, main="Mortalidade Cardiovascular", xlab="", ylab="")

help(cmort)
acf2(cmort)
acf2(cmort,40)

help(ar.ols)
regr = ar.ols(cmort, order=2, demean=FALSE, intercept=TRUE)
fore = predict(regr, n.ahead=100)
par(mfrow = c(1,1),mar=c(4,3,1,1),mgp=c(1.6,.6,0), pch=19)
ts.plot(cmort, fore$pred, col=1:2, xlim=c(1970,1980), lwd=2, ylab="Recrutamento", xlab="Tempo")
 U = fore$pred+fore$se; 
 L = fore$pred-fore$se
 xx = c(time(U), rev(time(U))); yy = c(L, rev(U))
 polygon(xx, yy, border = 8, col = gray(.6, alpha = .2))
 lines(fore$pred, type="p", col=2)
 
 
 
 regr = ar.ols(rec, order=2, demean=FALSE, intercept=TRUE)
  fore = predict(regr, n.ahead=24)
  par(mfrow = c(1,1),mar=c(4,3,1,1),mgp=c(1.6,.6,0), pch=19)
  ts.plot(rec, fore$pred, col=1:2, xlim=c(1980,1990), lwd=2, ylab="Recrutamento", xlab="Tempo")
  U = fore$pred+fore$se; L = fore$pred-fore$se
  xx = c(time(U), rev(time(U))); yy = c(L, rev(U))
  polygon(xx, yy, border = 8, col = gray(.6, alpha = .2))
  lines(fore$pred, type="p", col=2)
  
```


## Questão 18

Ajustar um modelo *AR(2)* para a série de mortalidade cardiovascular **cmort** discutida no Exemplo II.2. usando regressão linear e usando Yule-Walker.

(a) Compare as estimativas dos parâmetros obtidos pelos dois métodos.
(b) Compare os erros padrão estimados das estimativas dos coeficientes obtidos por regressão linear com suas aproximações assintóticas correspondentes, como dado na Proposição III.10.


## Questão 20

Repita o seguinte exercício numérico três vezes. Gere n=500 observações do modelo ARMA dado por
$X_t=0.9X_t-1+W_t-0.9W_t-1$,
com $W_t \tilde N(0,1)$ independentes. Plote os dados simulados, calcule o ACF e o PACF amostrais dos dados simulados e ajuste um modelo ARMA(1,1) aos dados. O que aconteceu e como você explica os resultados?


## Questão 31

No Exemplo III.40, apresentamos os diagnósticos para o *MA(2)* ajustado à série de taxas de crescimento do PIB. Usando esse exemplo como guia, conclua o diagnóstico para o ajuste do *AR(1)*. 

## Questão 36

Um dos notáveis desenvolvimentos tecnológicos na indústria de computadores tem sido a capacidade de armazenar informações densamente em um disco rígido. Além disso, o custo de armazenamento diminuiu constantemente, causando problemas de excesso de dados, em vez de big datas. O conjunto de dados para esta tarefa é o cpg, que consiste no preço mediano anual de varejo por GB de discos rígidos, digamos Ct, de uma amostra de fabricantes de 1980 a 2008.

(a) Mostre gráficamente $C_t$ e descreva o que você vê.
(b) Argumente que a curva $C_t$ versus *t* se comporta como $C_t \approx \alpha e^{\beta t}$ ajustando uma regressão linear de log($C_t$) em t e então plotando a linha ajustada para compará-la aos dados registrados. Comente.
(c) Inspecione os resíduos do ajuste de regressão linear e comente.
(d) Ajuste a regressão novamente, mas agora usando o fato de que os erros são autocorrelacionados. Comente.

# Parte IV:Análise Espectral e Filtragem

Os dados no arquivo de dados **climhyd** em 454 meses de valores medidos para as variáveis climáticas temperatura do ar, ponto de orvalho, cobertura de nuvens, velocidade do vento, precipitação (p_t) e infuxo (i_t), no Lago Shasta. Gostaríamos de ver nas possíveis relações entre os factores climáticos e o infuxo ao Lago Shasta.

(a) Ajuste um modelo $ARIMA (0;0;0)x(0;1;1)_{12}$ para (i) precipitação transformada $P_t =\sqrt {p_t}$ e (ii) in uxo transformado $I_t= log(i_t)$.
(b) Encontre a correlação cruzada entre os resíduo dos modelos ARIMA ajustados em (a). Interprete os resultados.

```{r}
rm(list=ls())

require(astsa)

data(climhyd)
data <- subset(x = climhyd, select = c('DewPt', 'Inflow'))
data$DewPt <- sqrt(data$DewPt)
data$Inflow <- log(data$Inflow)
data <- ts(data, frequency = 1)

plot.ts(data)

# A 
m1 <- arima(x = data[,1], order = c(0,0,0), seasonal = list(order = c(0,1,1), period = 12))
m2 <- arima(x = data[,2], order = c(0,0,0), seasonal = list(order = c(0,1,1), period = 12))



ccf2(x = ts(m1$residuals), y =ts(m2$residuals), main = c("Cross Correlation Plot"))


```

Os resultados encontrados apresentaram três tipos de comportamento para as séries analisadas, ou seja, correlação cruzada negativa, correlação cruzada positiva e nenhuma correlação cruzada. Estes comportamentos distintos, são influenciados por sazonalidades.
