---
title: "Experimento 01 - Teste Triangular "
author: "Willian Meira Schlichta"
date: "25 de setembro de 2018"
output: html_document
---

## Objetivo do experimento

- Descrever o objetivo do experimento. >> avaliar se o provadores descobrem a diferença

## Material

- Citar os materiais utilizados no experimento

*******************
## Experimento 01 - Teste Triangular 

```{r eval = TRUE, echo = TRUE, results = "markup"}
library("FactoMineR")
require("FactoMineR")
library("SensoMineR")
require("SensoMineR")
```

```{r eval = TRUE, echo = TRUE, results = "hide"}
delineamento  <- triangle.design(2,24)
epx01 <- triangle.pair.test(16,24)
```

```{r eval=TRUE, echo=TRUE, results="markup"}
epx01 
str(epx01)

```





## Metodologia

- Descrever a execução do experimento: aleatorização, amostras, ...

- Análise estatística: descrever a metodologia estatística.

## Resultados e interpretações

- Principais resultados; análises específicas para cada experimento, por exemplo: tamanho de amostra, poder do teste, ... .

- Conclusão do experimento.



