---
title: "TESTE TRIANGULAR"
author: "Willian Meira Schlichta GRR20159077"
date: "23 de setembro de 2018"
output: html_document
bibliography: referencias.bib
---

```{r setup, include=FALSE}
library(sensR)
library(FactoMineR)
library(SensoMineR)
knitr::opts_chunk$set(echo = TRUE)
```

**Teste Triangular**

É um dos teste mais utilizados, devido a sua simplicidade de interpretação e de delineamento. Neste teste cada provador recebe simultaneamente três amostras previamente codificadas, casualizadas e balanceadas, sendo duas iguais e uma diferente. Cabe ao avaliador identificar a amostra diferente. Nesse teste a escolha é forçada, ou seja, o avaliador deve apresentar uma resposta, mesmo que ele não tenha percebido a diferença. 

Os testes triangulares apresentam como vantagem, a menor probabilidade de acertar ao acaso ($1/3$) e diferenciar as amostras de maneira global e como desvantagens, serem pouco práticos para um número elevado de amostras (tratamentos) e serem potencialmente afetados pela fadiga sensorial dos provadores (@meilgaard3sensory). 

O Teste Triagular pode ser realizado para medir *diferença* ou *similaridade* de um produto. Para testar a diferença buscamos minimizar $\alpha$, e consequentemente diminuindo o Erro Tipo I. Já no teste de similaridade queremos maximizar $1 - \beta$ diminuindo a chance de decidirmos incorretamente que as amostras são similares, quando na realidade elas são diferentes (Erro Tipo II). 


Em nosso caso realizamos o Teste de Diferença.

**Objetivo e estatísticas do teste**

O objetivo do nosso teste foi avaliar se existe diferença sensorial significativa entre dois refrigerantes de mesmo sabor, mas de marcas diferentes (Sprite e Soda Limonada). 

A estatística do teste é baseada no teste binomial onde foi formulado as seguintes hipóstes:

  $H_0$: Não há diferenças sensoriais entre os produtos

  $H_1$: Há diferenças sensoriais entre os produtos.


**Descrição do experimento realizado**

O teste foi aplicado para 24 avaliadores não treinados, onde cada um recebeu 3 amostras de refrigerante, sendo que sempre haviam 2 produtos iguais e 1 diferente. Foram orientados a provar um de cada vez, intercalando com copo de aguá, no sentido da esquerda para a direita, obrigatoriamente, afim de indetificar o produto diferente. Caso permanecesse com dúvida após a primeira prova, poderiam então provar em qualquer ordem. Após a identificação registrava-se o resultado na ficha específica do teste Triangular. 

As amostras foram codificadas com o auxílio da função *"sample"* do Software *R*, para que fossem gerados números aleatórios de 3 algarismos, e foram casualizadas e balanceadas pela função *"triangle.design"* gerando as seguintes combinações: AAB / ABA / BAA / BBA / BAB / ABB.

```{r eval = FALSE, echo = TRUE, results = "markup"}
sample(100:999,3)
```
```{r eval = TRUE, echo = TRUE, results = "markup"}
head(triangle.design(2,25,labprod = c("A","B")))
```

**Resultados Obtidos**

Dos 24 avaliadores, foram obtidos 16 acertos e 8 erros, ficando uma proporção de acertos de *2/3*. Vale ressaltar que ao informar os resultados do experimento aos avaliadores, 2 deles que acertaram, informaram terem *"chutado"*" a resposta.

**Analisando os resultados obtidos**

Iniciamos a análise dos teste com a função *"triangle.pair.test"*, obtendo os resultados a sequir:


```{r eval = FALSE, echo = TRUE, results = "hide"}
triangle.pair.test(16,24)
```
```{r eval = TRUE, echo = FALSE, results = "hide"}
teste01 <-triangle.pair.test(16,24)
```
Número mínimo de acertos
```{r eval = TRUE, echo = FALSE, results = "markup"}
teste01$minimum
```
P-valor do teste
```{r eval = TRUE, echo = FALSE, results = "markup"}
AUX<-round(teste01$p.value,5)
AUX
```
Tal análise nos mostrou que `r teste01$minimum` respostas corretas já seriam suficientes para detectarmos uma diferença siginificativa, o que fica ainda mais evidente ao olharmos para o P-valor obtido no teste (`r toString(AUX)`), que ao nível de significância $\alpha = 0,05$, nos da fortes envidências para rejeitarmos a hipótese nula ($H_0$).

Em seguida rodamos a função *"discrim"* para avaliarmos a *"discriminação"* do teste. 
```{r eval = TRUE, echo = FALSE, results = "markup"}
teste02 <- discrim(correct = 16,total = 24,method = 'triangle',test = 'difference')
teste02$coefficients
```
Pelo quadro acima, podemos verificar um *"D-prime"* bem acima de 1, e visto que não temos histórico para comparação, isso significa um forte estímulo causado pelos produtos nos avaliadores, e assim estes conseguirem idetificar as diferenças.

P-valor do teste
```{r eval = TRUE, echo = FALSE, results = "markup"}
round(teste02$p.value,5)
```
Este segundo teste confirma o resultado do teste anterior, nos apresentando o mesmo P-valor, confirmando a evidência para rejeitarmos a hipótese nula ($H_0$).

**Conclusão**


Utilizando a função *"discrimPwr"* descobrimos que as $24$ amostras utilizadas nos trouxeram um poder do teste de $0.9323$.
```{r eval = TRUE, echo = TRUE, results = "markup"}
discrimPwr(pdA = 0.50,sample.size = 24,alpha = 0.05,pGuess = 1/3,test = "difference")
```

Concluindo com este último teste, ele nos da um índice de 93% de certeza que há diferenças sensoriais significativas entre as marcas duas marcas de refrigerantes testadas.


## Referências: 
