---
title: "TESTE TRIANGULAR"
author: "Kritiany J. Martini GRR20149099, Simone Matsubara GRR20124663"
date: "23 de setembro de 2018"
output: html_document
---

```{r setup, include=FALSE}
library(sensR)
library(FactoMineR)
library(SensoMineR)
knitr::opts_chunk$set(echo = TRUE)
```

**Teste Triangular**

É um dos teste mais utilizados, devido a sua simplicidade de interpretação e de delineamento. Neste teste cada provador recebe simultaneamente três amostras, previamente codificadas e balanceadas, sendo duas iguais e uma diferente, cabendo ao provador apontar apenas a amostra diferente. A escolha é forçada, ou seja, o avaliador deve apresentar uma resposta. As amostras devem ser casualizadas. 

Os testes triangulares apresentam como vantagem, a menor probabilidade de acertar ao acaso (1/3) e diferenciar as amostras de maneira global e como desvantagens, serem pouco práticos para um número elevado de amostras (tratamentos) e serem potencialmente afetados pela fadiga sensorial dos provadores (MEILGAARD; CIVILLE; CARR, 2006).

O Teste Triagular pode ser realizado para medir Diferença ou Similaridade de um produto. Para testar a diferença buscamos minimizar $\alpha$ diminuindo o Erro Tipo I, já no teste de similaridade queremos maximizar $1 - \beta$ diminuindo a chance de decidirmos incorretamente que as amostras são similares, quando na realidade elas são diferentes (Erro Tipo II). Em nosso caso realizamos o Teste de Diferença.

**Objetivo e estatísticas do teste**

O objetivo do teste é que a diferença entre as duas marcas de refrigerante não seja perceptível, ou seja, queremos minimizar o erro $\beta$ (probabilidade de não rejeitar a hipótese nula quando
ela é falsa). Este erro é o de decidirmos incorretamente que as amostras são similares, quando na realidade elas são diferentes.

Os intervalos são baseados no teste binomial.
$h_0$: Não há diferenças sensoriais entre os produtos;
$h_1$: Há diferenças sensoriais entre os produtos.


**Descrição do experimento realizado**

Cada avaliador recebeu 3 copos com refrigerantes, codificadas com três digitos, onde provou um de cada vez intercalando com copo de aguá, da esquerda para a direita. Ao identificar o diferentte, anotou-se na ficha específica do teste.
As amostras foram casualizadas e aleatorizadas pela seguinte função "triangle.design"
As combinações das amostras foram as seguintes: AAB/ ABA/ BAA/ BBA/ BAB/ ABB.

```{r}
#triangle.design(2,25,labprod = c("A","B"))
#sample(100:999,3)
```

**Resultados Obtidos**

Dos 24 avaliadores presentes no experimento, 16 acertaram e 8 erraram a amostra diferente. Vale ressaltar que desses 16 acertos 2 pessoas declararam ter "chutado" o resultado.

**Analisando os resultados obtidos**

```{r}
triangle.pair.test(16,24)
discrim(correct = 16,total = 24,method = 'triangle',test = 'difference')

```

A função "triangle.pair.test", utilizada para analisar os resultados do teste triangular, nos mostrou que $13$ respostas corretas são suficientes para detectar uma diferença. Mostrou também um $d-prime = 2,3214$, que quando maior que 1, visto que não temos um valor histórico para comparar, significa um estímulo forte, ou seja, os alunos/provadores conseguem preceber diferenças entres as amostras. Para finalizar, o $p-valor = 0.00086$, ao nível significativa de $0.05$,mostra que $h_0$, a hipótese de que não há diferença sensoriais entre os produtos, foi rejeitada.

**Definindo tamanho da amostra**
```{r}
discrimSS(pdA = 0.50,target.power = 0.80,alpha = 0.05,pGuess = 1/3)
```

Embora não tenhamos feito está etapa neste experimento, pois utilizamos os alunos disponíveis em sala de aula, através da função "discrimSS" é possível definir o tamanho da amostra necessária. Por exemplo: para um poder do teste de $(1-\beta)$ $0.80$, a amostra seria de $16$ avaliadores.

**Avaliando o poder do teste**
```{r}
discrimPwr(pdA = 0.50,sample.size = 24,alpha = 0.05,pGuess = 1/3,test = "difference")
```

Utilizando a função "discrimPwr" descobrimos que as $24$ amostras utilizadas nos trouxeram um poder do teste de $0.9323$.


**Conclusão**

Com 93% de certeza, concluímos que os refrigerantes de limão - Sprite e Soda, tem diferenças sensoriais significativas.


## Referências: 

- Incluir entre uma e três referências bibliográficas: artigo ou livro.
  
- Citar as referências no texto do relatório.       
