---
title: 'Sabatina 08: Artigo - Confiabilidade e Precisão na Estimação de Médias'
subtitle: "CE-092: Extensões de Modelos Lineares - Prof Paulo Justiniano e Walmes Zeviani"
author: "Willian Meira Schlichta | GRR20159077"
date: '`r Sys.Date() `'
output: pdf_document

---


```{r, include=FALSE}
require(lme4)
require(lattice)
require(MASS)
require(nlme)
require(tinytex)
```

## Exercício 01: Escreva a especificação do modelo considerado no artigo na forma de notação geral (matricial) vista em aulas para modelos de efeitos aleatórios Gaussianos. Forneça as matrizes e suas dimensões.

$$
\left[
\begin{array}{l}
Y_{11}\\
Y_{12}\\
Y_{13}\\
Y_{14}\\
Y_{21}\\
Y_{22}\\
Y_{23}\\
Y_{24}\\
Y_{31}\\
Y_{32}\\
Y_{33}\\
Y_{34}\\
Y_{41}\\
Y_{42}\\
Y_{43}\\
Y_{44}\\
Y_{51}\\
Y_{52}\\
Y_{53}\\
Y_{54}\\
\end{array}
\right]_{20 \times 1}
=
\left[
\begin{array}{l}
{1}\\
{1}\\
{1}\\
{1}\\
{1}\\
{1}\\
{1}\\
{1}\\
{1}\\
{1}\\
{1}\\
{1}\\
{1}\\
{1}\\
{1}\\
{1}\\
{1}\\
{1}\\
{1}\\
{1}\\
\end{array}
\right]_{20 \times 1}
\left[
\begin{array}{l}
{\mu}\\
\end{array}
\right]_{1 \times 1}
+
\left[
\begin{array}{lllll}
{1} & {0} & {0} & {0} & {0}\\
{1} & {0} & {0} & {0} & {0}\\
{1} & {0} & {0} & {0} & {0}\\
{1} & {0} & {0} & {0} & {0}\\
{0} & {1} & {0} & {0} & {0}\\
{0} & {1} & {0} & {0} & {0}\\
{0} & {1} & {0} & {0} & {0}\\
{0} & {1} & {0} & {0} & {0}\\
{0} & {0} & {1} & {0} & {0}\\
{0} & {0} & {1} & {0} & {0}\\
{0} & {0} & {1} & {0} & {0}\\
{0} & {0} & {1} & {0} & {0}\\
{0} & {0} & {0} & {1} & {0}\\
{0} & {0} & {0} & {1} & {0}\\
{0} & {0} & {0} & {1} & {0}\\
{0} & {0} & {0} & {1} & {0}\\
{0} & {0} & {0} & {0} & {1}\\
{0} & {0} & {0} & {0} & {1}\\
{0} & {0} & {0} & {0} & {1}\\
{0} & {0} & {0} & {0} & {1}\\
\end{array}
\right]_{20 \times 5}
\left[
\begin{array}{l}
\alpha_{01}\\
\alpha_{02}\\
\alpha_{03}\\
\alpha_{04}\\
\alpha_{05}\\
\end{array}
\right]_{5 \times 1}
+
\left[
\begin{array}{l}
\epsilon_{11}\\
\epsilon_{12}\\
\epsilon_{13}\\
\epsilon_{14}\\
\epsilon_{21}\\
\epsilon_{22}\\
\epsilon_{23}\\
\epsilon_{24}\\
\epsilon_{31}\\
\epsilon_{32}\\
\epsilon_{33}\\
\epsilon_{34}\\
\epsilon_{41}\\
\epsilon_{42}\\
\epsilon_{43}\\
\epsilon_{44}\\
\epsilon_{51}\\
\epsilon_{52}\\
\epsilon_{53}\\
\epsilon_{54}\\
\end{array}
\right]_{20 \times 1}
$$



## Exercício 02: Carregue os dados do artigo e reproduza análise dos dados utilizando algum pacote/função do R. Mostre o comando e as estimativas dos parâmetros fixos e aleatórios.



```{r}
dt <- read.table("http://www.leg.ufpr.br/~paulojus/CE092/singer.dat",header=TRUE, dec = ",")
dt$Local <- as.factor(dt$Local)
m1 <- lme(Concentra ~ 1, random = ~1 | Local, dt)
```

Resultados obtidos:
```{r, echo=TRUE}
m1
```

## Estimativas dos parâmetros aleatórios

```{r}
coef(m1)
```
 

## Estimativa do parâmetro fixo

```{r}
fixef(m1)
```

## Exercício 03: Mostre comandos para simular dados utilizando a mesma estritura e estimativas obtidas do modelo para os dados do artigo.

```{r}
md1 <- 119
a1 <- rnorm(5, 0, 10)
ep1 <- rnorm(20, 0, 1)

resp = rep(md1, 20) + a1 + ep1
resp
```

## Exercício 04: Defina a partir de sua notação o coeficiente de correlação intraclasse e explique seu significado.


Cálculo do coeficiente de correlação intraclasse para os dados do artigo:
```{r}
1074.4510/(1074.4510+235.3777)
```


O Coeficiente de Correlação intraclasse dos dados do artigo resultou em um valor considerado alto (0.82), ele mede a variação das medidas repetidas na mesma unidade experimental. Como as observações intraunidades amostrais são mais homogêneas, o valor do coeficiente se fica próximo de 1. Assim, consideramos que as observações são homogêneas e que há boa confiabilidade na estimação da média.

O coeficiente de correlação intraclasse é interpretado como a medida da proporção da variabilidade total atribuída a variabilidade intra indivíduos.
