---
title: "Trabalho 3 - Modelos Markovianos"
author: "Maike W. Martins - GRR20159111"
date: "10/08/2020"
output:
  html_document: default
  pdf_document: default
  word_document: default
---

```{r setup, include=FALSE}
knitr::opts_chunk$set(echo = TRUE)
library(dplyr)
library(markovchain)
```

## Exercicio 1

Mostrar que se o estado *x* é recorrente e do não se comunica com o estado *y* então $\gamma_{x,y}=0$.

Respota:

Seja S(x,y) onde *x* é um estado recorrente, logo $\left \{ \rho_{x,x}=1 \;e \; \rho_{x,y}=0  \right \}$. Seja $C_{n}$ uma cadeia de markov com espaço de estados *S* onde $N(y)=$ n° de vezes que a cadeia esta no espaço *y*, então:
$$N(y)=\sum_{n=1}^{\infty}l_{y}(C_{n})$$

Também observamos que $N(y)\geq 1$ é o mesmo que $T_{y}<\infty$ logo:
$$P_{x}(N(y)\geq1)=P_{x}(T_{y}<\infty)=\rho_{x,y}$$
Sejam m e n números inteiros positivos.Sabemos que a probabilidade com a qual a cadeia começando em *x* visitar a primeira vez *y* no tempo m e visitar novamente no tempo n é:
$$P_{x}(T_{y}=m)P_{y}(T_{y}=n)$$
Logo:
$$P_{x}(N(y)\geq2)=\sum_{m=1}^{\infty}\sum_{n=1}^{\infty}P_{x}(T_{y}=m).P_{y}(T_{y}=n)\\
=\left [ \sum_{m=1}^{\infty}P_{x}(T_{y}=m) \right ].\left [ \sum_{n=1}^{\infty}P_{y}(T_{y}=m) \right ]\\
=\rho_{x,x}\rho_{x,y}=1*0=0$$


## Exercicio 3

Mostre que se o estado *x* se comunica com *y* e *y* se comunica com *z*, então *x* se comunica com *z*.

Resposta:

Se *x* se comunica com *y*, então temos $P_{x}(T_{y}=n)>0$ para algum n finito.Partindo do mesmo princípio, se *y* se comunica com *z* temos $P_{y}(T_{z}=m)>0$ para algum m finito.Portanto $P_{x}(T_{z}=m+n)>0$ o que demonstra que *x* se comunica com *z*

## Exercicio 4
Considere uma cadeia de marvok com espaço de estados *{1,2,...,9}* e matriz de probabilidade de transição:
 $$\Gamma=\begin{bmatrix}
0 & 0.5 & 0 & 0.5 & 0 & 0 & 0 & 0 & 0\\ 
0 & 0 & 1.0 & 0 & 0 & 0 & 0 & 0 & 0\\ 
0 & 0 & 0 & 1.0 & 0 & 0 & 0 & 0 & 0\\ 
1.0 & 0 & 0 & 0 & 0 & 0 & 0 & 0 & 0\\  
0 & 0 & 0 & 0 & 0 & 1.0 & 0 & 0 & 0\\ 
0 & 0 & 0 & 0 & 0 & 0 & 1.0 & 0 & 0\\ 
0 & 0 & 0 & 0 & 0 & 0 & 0 & 1.0 & 0\\ 
0 & 0 & 0 & 0 & 0 & 0 & 0 & 0 & 1.0\\ 
1.0 & 0 & 0 & 0 & 0 & 0 & 0 & 0 & 0\\ 
\end{bmatrix}$$

Esta cadeira é irredutível? ou seja, prove que o conjunto de estados erredutíveis $F$ satisfaz $F=S$, sendo $S=\left \{ 1,..,9\right \}$. Prove também que esta cadeia é recorrente, ou seja, prove que cada estado em $S$ é recorrente.

Resposta:

```{r}
library(markovchain)
mat4 <- matrix(c(0.0,0.0,0.0,1.0,0.0,0.0,0.0,0.0,1.0,
                 0.5,0.0,0.0,0.0,0.0,0.0,0.0,0.0,0.0,
                 0.0,1.0,0.0,0.0,0.0,0.0,0.0,0.0,0.0,
                 0.0,0.0,1.0,0.0,0.0,0.0,0.0,0.0,0.0,
                 0.5,0.0,0.0,0.0,0.0,0.0,0.0,0.0,0.0,
                 0.0,0.0,0.0,0.0,1.0,0.0,0.0,0.0,0.0,
                 0.0,0.0,0.0,0.0,0.0,1.0,0.0,0.0,0.0,
                 0.0,0.0,0.0,0.0,0.0,0.0,1.0,0.0,0.0,
                 0.0,0.0,0.0,0.0,0.0,0.0,0.0,1.0,0.0), nrow=9)
estados4 = c("0","1","2","3","4","5","6","7","8")
mc4 <- new("markovchain", states=estados4, transitionMatrix=mat4, name="Exercicio 4")
mc4
transientStates(mc4)
steadyStates(mc4)
steadyStates(mc4^1000)
transientStates(mc4)
summary(mc4)
```


## Exercicio 6
*A Fiscalía de Mídia* identificou seis estados associados à televisão: 0(nunca assiste TC), 1(assiste apenas noticias), 2(assiste TC com bastante frequência), 3(viciado), 4(em modificação de comportamento) e 5(morte encefálica). As transições de estado para estado podem ser modeladas com uma cadeira de Markov com a seguinte matriz de transição:

$$\Gamma=\begin{bmatrix}
1.0 & 0 & 0 & 0 & 0.5 & 0\\ 
0.5 & 0 & 0.5 & 0 & 0 & 0\\  
0.1 & 0 & 0.5 & 0.3 & 0 & 0.1\\ 
0 & 0 & 0 & 0.7 & 0.1 & 0.2\\ 
1/3 & 0 & 0 & 1/3 & 1/3 & 0\\ 
0 & 0 & 0 & 0 & 0 & 1\\ 
\end{bmatrix}$$

a)Quais estados são recorrentes e quais transientes?

Resposta:

```{r}
#Resposta
```

b)Començando do estado 1, qual é a probabilidade de o estado 5 ser atingido antes do estado 0, ou seja, qual é a probabilidade de um isualizador de notícias acabar com morte cerebral?

Resposta:
$$f(x)=\sum_{y \epsilon S_{R}}\gamma_{x,y}+\sum_{y \epsilon S_{T}}\gamma_{x,y}f(y) \;x \epsilon S_{T}\\
f(1)=(\gamma_{1,0}+\gamma_{1,5})+(\gamma_{1,1}f(1)+\gamma(1,2)f(2)+\gamma_{1,3}f(3)+\gamma_{1,4}f(4))=0,5+0,5f(2)\\
f(2)=(\gamma_{2,0}+\gamma_{2,5})+(\gamma_{2,1}f(1)+\gamma(2,2)f(2)+\gamma_{2,3}f(3)+\gamma_{2,4}f(4))=0,1+0,1+0,5f(2)+0,3f(3)\\
f(3)=(\gamma_{3,0}+\gamma_{3,5})+(\gamma_{3,1}f(1)+\gamma(3,2)f(2)+\gamma_{3,3}f(3)+\gamma_{3,4}f(4))=0,2+0,7f(3)+0,1f(4)\\
f(4)=(\gamma_{4,0}+\gamma_{4,5})+(\gamma_{4,1}f(1)+\gamma(4,2)f(2)+\gamma_{4,3}f(3)+\gamma_{4,4}f(4))=1/3+1/3f(3)+1/3f(4)\\$$

$$
\left\{\begin{matrix}
 f(1)-1/2f(2)+0f(3)+0f(4) &=1/2 \\ 
 0f(1)+1/2f(2)-0,3f(3)+0f(4) &=1/5 \\ 
 0f(1)+0f(2)+0,3f(3)-0,1f(4) &=1/5 \\  
 0f(1)+0f(2)-1/3f(3)+2/3f(4) &=1/3 \\ 
\end{matrix}\right.\\
\; \\
\begin{bmatrix}
1 &-0,5  &0  &0 \\ 
0 &0,5  &-0,3  &0 \\ 
0 &0  &0,3  &-0,1 \\ 
0 &0  &-1/3  &2/3 
\end{bmatrix}*\begin{bmatrix}
 0,5\\ 
 0,2\\ 
 0,2\\ 
1/3
\end{bmatrix}$$
