---
title: "Trabalho Nº6 - Modelos Markovianos"
author: "Rafael Morciani | GRR20160217"
date: "14 de Setembro de 2020"
output:
  pdf_document: default
---

```{r setup, include=FALSE}
knitr::opts_chunk$set(fig.width=8, fig.height=4, fig.path='Figs/',                     echo=F,warning=T,message=FALSE,cache=F,comment=NULL)
```

```{r}
##LIMPESA DO HISTORICO DO R
rm(list = ls())
options(digits = 4)

##PACOTES USADOS
library(dplyr)
library(markovchain)
```

## Exercicio 1a



**Desenvolvimento A**

Da propriedade de Markov e da estacionariedade da sequência $C_{t}$ onde t = 1, 2, 3, temos:

$$P(C_{1}=i,C_{2}=j,C_{3}=k)=P(C_{1}=i).P(C_{2}=j|C_{1}=j).P(C_{3}=k|C_{2}=j)=
\delta_{i}\gamma_{ij}\gamma_{jk}$$

Usando a propriedade de independência condicional, obtemos:

$$P(S_{1}=0,S_{2}=2,S_{3}=1)=$$

$$=\sum_{i=1}^{2}\sum_{j=1}^{2}\sum_{k=1}^{2}P(S_{1}=0,S_{2}=2,S_{3}=1|C_{1}=i,C_{2}=j,C_{3}=k)P(C_{1}=i,C_{2}=j,C_{3}=k)$$


$$=\sum_{i=1}^{2}\sum_{j=1}^{2}\sum_{k=1}^{2}p_{i}(0)p_{j}(2)p_{k}(1)\delta_{i}\gamma_{ij}\gamma_{jk}, \;{Onde} \ p_{l}(s)=\frac{\lambda_{l}^{s}e^{-\lambda_{l}}}{s!}, \;l \;\epsilon \left \{ 1,2 \right \}$$

\pagebreak

Então temos:

$$(\delta_{1} \ \delta_{2})=\frac{1}{0.9+0.4}(0.4 \ 0.9)=(4/13 \ 9/13)$$

E com o valor dos lambdas $\lambda_{1}=1 \;e\; \lambda_{2}=3$ obtemos:

$$p_{1}(0)\approx 0,368 \; , \; p_{1}(2)\approx 0,184 \; , \; p_{1}(1)\approx 0.368$$

$$p_{2}(0)\approx 0,05 \; , \; p_{2}(2)\approx 0,224 \; , \; p_{2}(1)\approx 0,149$$

A tabela a seguir lista todas as sequências possíveis de estados e as respectivas probabilidades:


Observe que os valores da tabela podem ser usados para calcular a probabilidade condicional
de cada sequência possível de estados, $C_{1}, C_{2}, C_{3}$ usando:

$P(C_{1}=i,C_{2}=j,C_{3}=k|S_{1}=0,S_{2}=2,S_{3}= 1)$

$=\frac{P(C_{1} = i, C_{2} = j, C_{3} = k, S_{1} = 0, S_{2} = 2, S_{3} = 1)}{P(S_{1} = 0, S_{2} = 2, S_{3} = 1)}, \;{}para \ i, j, k \ \epsilon \left \{ 1, 2 \right \}$

Assim, a sequência de estados mais provável aqui é $C_{1} = 1, C_{2} = 2, C_{3} = 1$ 
sua probabilidade condicional é dada por $\frac{0.003359}{0.007292}\approx0.461$.

\pagebreak

## Exercicio 1b



**Desenvolvimento B**

$$P(S_{1} = 0, S_{2} = 2, S_{3} = 1) = \mathbf{\delta P(0)\Gamma P (2)\Gamma P (1)1'}$$
$$= (4/13 \ 9/13) \begin{pmatrix}
0.368 & 0 \\
0& 0.050 \end{pmatrix}
\begin{pmatrix}
0.1 & 0.9\\
0.4 & 0.6
 \end{pmatrix}
 \begin{pmatrix}
0.184 & 0 \\
0 & 0.0224
 \end{pmatrix}
\begin{pmatrix}
0.1 & 0.9\\
0.4 & 0.6
 \end{pmatrix}
 \begin{pmatrix}
0.368 & 0\\
0 & 0.149
 \end{pmatrix}
  \begin{pmatrix}
1\\
1
 \end{pmatrix} \\
 \approx 0.007292
$$



\pagebreak

## Exercicio 3



**Desenvolvimento A**

Sabemos que se $X\sim P_0(\lambda)$ então $\mu=E(X)=Var(X)=\lambda$

$E(S_t)=\sum_{i=1}^{m}E(S_t\mid C_t=i)P(C_t=i)=\sum_{i=1}^{m}\lambda_i\delta_i=\mathbf{\delta\lambda{'}}$

**Desenvolvimento B**

Sabemos que se $X\sim P_0(\lambda)$ então $E(X^2)=Var(X)+E(X)^2=\lambda+\lambda^2$.

Partindo desse fato temos:

$E(S_t^2)=\sum_{i=1}^{m}E(S_t^2\mid C_t=i)P(C_t=i)$

$=\sum_{i=1}^{m}(\lambda_i+\lambda_i^2)\delta_i=\sum_{i=1}^{m}\lambda_i^2 \delta_i+\sum_{i=1}^{m}\lambda_i\delta_i$

$= \mathbf{\lambda D \lambda{'}+\delta\lambda{'}}$

\pagebreak

## Exercicio 5



Desenvolver da seguinte forma: simule um HMM Poisson com três estados, $\lambda=(1,5,10)$ e mesma matriz de probabilidades de transição apresentada.
Estime a função de autocorrelação da Cadeia de MArkov subjacente e interprete.

**Desenvolvimento**

```{r}
library("mhsmm")
library("astsa")
Gama = matrix(c(1/3,1/3,1/3,2/3,0,1/3,1/2,1/2,0), nrow = 3, ncol = 3, byrow = TRUE)

modelo = hmmspec(init = c(1/3, 1/3, 1/3), trans = Gama, parms.emis = list(lambda=c(1, 5, 10)),dens.emis = dpois.hsmm)
```
Modelo gerado pela função *hmmspec* do pacote *mhsmm* com valores de $\Gamma$ e $\lambda's$ solicitados:

```{r}
modelo
```

$\lambda's$ estimados via simulação com 1000 repetições:

```{r}
gamma12 = simulate(modelo, nsim = 1000, seed = 420, rand.emission = rpois.hsmm)
for (i in 1:modelo$J) print(mean(gamma12$x[gamma12$s==i]))
```

\pagebreak

Plotando a função de autocorrelação da série simulada:

```{r}
acf1(gamma12$s, max.lag = 12)
 
text(8,0.22,paste("Média = ",round(mean(gamma12$s),4)))
text(8,0.25,paste("Variância = ",var(gamma12$s)))
```

Sabemos que se $X \sim P(\lambda_i)$ então $Var(X)=E(X)=\lambda$. Os valores estimados da média e variância não são próximos, indicando que a cadeia pode ser uma mistura de séries. E como foi dado no enunciado, a distribuição é Poisson, ou seja, a cadeia foi obtida como mistura de três variáveis Poissons.



