---
title: "Trabalho Nº3 - Modelos Markovianos"
author: "Willian Meira Schlichta - GRR20159077"
date: "18 de Agosto de 2020"
output:
  pdf_document: default
---

```{r setup, include=FALSE}
knitr::opts_chunk$set(fig.width=8, fig.height=4, fig.path='Figs/',                     echo=F,warning=T,message=FALSE,cache=F,comment=NULL)
```

```{r}
##LIMPESA DO HISTORICO DO R
rm(list = ls())
options(digits = 4)

##PACOTES USADOS
library(dplyr)
library(markovchain)
```

### Exercicio 1
Mostrar que se o estado $x$ é recorrente e não se comunica com o estado $y$, então $\gamma_{x,y}=0$

**Resolução:**

Seja $S(x,y)$ onde $x$ é um estado recorrente e não se comunica com $y$, ou seja, $\rho_{x,x}=1 \;e \; \rho_{x,y}=0$.

Seja $C_{n}$ uma Cadeia de Markov com espaço de estados $S$ onde $N(y)$ é o número de vezes em que a cadeia permanece no espaço $y$, então:
$$N(y)=\sum_{n=1}^{\infty}I_{y}(C_{n})$$

Também observamos que $N(y)\geq 1$ é o mesmo que $T_{y}<\infty$ logo:
$$P_{x}(N(y)\geq1)=P_{x}(T_{y}<\infty)=\rho_{x,y}$$
Temos que a probabilidade com a qual a cadeia começando em $x$ visitar a primeira vez $y$ no tempo $m$ e visitar novamente no tempo $n$ (onde $m$ e $n$ são inteiros positivos) é:
$$P_{x}(T_{y}=m).P_{y}(T_{y}=n)$$
Logo:
$$P_{x}(N(y)\geq2)=\sum_{m=1}^{\infty}\sum_{n=1}^{\infty}P_{x}(T_{y}=m).P_{y}(T_{y}=n)\\
=\left [ \sum_{m=1}^{\infty}P_{x}(T_{y}=m) \right ].\left [ \sum_{n=1}^{\infty}P_{y}(T_{y}=m)\right ]=\rho_{x,x}\rho_{x,y}=1*0=0$$

\pagebreak

### Exercicio 3
Mostre que se o estado $x$ se comunica com $y$ e $y$ se comunica com $z$, então $x$ se comunica com $z$. 


**Resolução:**

Se $x$ se comunica com $y$, então temos que $P_{x}(T_{y}=n)>0$, para algum $n$ finito. Pelo mesmo princípio, se $y$ se comunica com $z$, então temos que $P_{y}(T_{z}=m)>0$, para algum $m$ finito.

Logo $P_{x}(T_{z}=m+n)>0$, mostrando que $x$ se comunica com $z$.

\pagebreak

### Exercicio 4
Considere uma Cadeia de Markov com espaço de estados {$1,2,...,9$} e matriz de probabilidades de transição 

$$\Gamma = \begin{pmatrix}
0.0 & 0.5 & 0.0 & 0.0 & 0.5 & 0.0 & 0.0 & 0.0 & 0.0 \\
0.0 & 0.0 & 1.0 & 0.0 & 0.0 & 0.0 & 0.0 & 0.0 & 0.0 \\
0.0 & 0.0 & 0.0 & 1.0 & 0.0 & 0.0 & 0.0 & 0.0 & 0.0 \\
1.0 & 0.0 & 0.0 & 0.0 & 0.0 & 0.0 & 0.0 & 0.0 & 0.0 \\
0.0 & 0.0 & 0.0 & 0.0 & 0.0 & 1.0 & 0.0 & 0.0 & 0.0 \\
0.0 & 0.0 & 0.0 & 0.0 & 0.0 & 0.0 & 1.0 & 0.0 & 0.0 \\
0.0 & 0.0 & 0.0 & 0.0 & 0.0 & 0.0 & 0.0 & 1.0 & 0.0 \\
0.0 & 0.0 & 0.0 & 0.0 & 0.0 & 0.0 & 0.0 & 0.0 & 1.0 \\
1.0 & 0.0 & 0.0 & 0.0 & 0.0 & 0.0 & 0.0 & 0.0 & 0.0
\end{pmatrix}$$

Esta cadeia é irredutível? Ou seja, prove que o conjunto de estados irredutíveis $F$ satisfaz $F=S$, sendo $S=${$1,...,9$}. Prove também que esta cadeia é recorrente, ou seja, prove que cada estado em $S$ é recorrente. 

**Resolução:**

```{r, echo=TRUE}
gamma4 <- matrix(c(0,0.5,0,0,0.5,0,0,0,0,0,0,1,0,0,0,0,0,0,0,0,0,1,0,0,0,0,0,1,rep(0,8),
                  rep(0,5),1,rep(0,3),rep(0,6),1,0,0,rep(0,7),1,0,rep(0,8),1,1,rep(0,8)), byrow=T, ncol = 9, dimnames=list(1:9))
ProbT4 = new("markovchain", states=as.character(1:9), transitionMatrix=gamma4, name="Gamma")
```
Verificando o *summary* da cadeia:

```{r, echo=TRUE}
summary(ProbT4)
```
Pela saída do R temos que todos os estados se comunicam, logo a matriz é irredutível, com os estados sendo recorrentes, como mostra o **Teorema 17**.

\pagebreak

### Exercicio 6
**A Fiscalía de Mídia** identificou seis estados associados à televisão: 0 (nunca assiste TV), 1 (assiste apenas notícias), 2 (assiste TV com bastante frequência), 3 (viciado), 4 (em modificação de comportamento), 5 (morte encefálica). As transições de estado para estado podem ser modeladas como uma cadeia de Markov com a seguinte matriz de transição: 

$$\Gamma = \begin{pmatrix}
1.0 & 0.0 & 0.0 & 0.0 & 0.0 & 0.0 \\
0.5 & 0.0 & 0.5 & 0.0 & 0.0 & 0.0 \\
0.1 & 0.0 & 0.5 & 0.3 & 0.0 & 0.1 \\
0.0 & 0.0 & 0.0 & 0.7 & 0.1 & 0.2 \\
1/3 & 0.0 & 0.0 & 1/3 & 1/3 & 0.0 \\
0.0 & 0.0 & 0.0 & 0.0 & 0.0 & 1.0
\end{pmatrix}$$

  
  a) Quais estados são recorrentes e quais transientes.
  b) Começando do estado $1$, qual é a probabilidade de o estado $5$ ser atingido antes do estado $0$, ou seja, qual é a probabilidade de um visualizador de notícias acabar com morte cerebral?


**Resolução 6.a:**
Com o auxílio do pacote *markovchain*, temos a seguinte informação:

```{r, echo=TRUE}
estadosy <- c("0","1","2","3","4","5")
y <- matrix(data = c(1.0 , 0.0 , 0.0 , 0.0 , 0.0 , 0.0 ,
0.5 , 0.0 , 0.5 , 0.0 , 0.0 , 0.0 ,
0.1 , 0.0 , 0.5 , 0.3 , 0.0 , 0.1 ,
0.0 , 0.0 , 0.0 , 0.7 , 0.1 , 0.2 ,
1/3 , 0.0 , 0.0 , 1/3 , 1/3 , 0.0 ,
0.0 , 0.0 , 0.0 , 0.0 , 0.0 , 1.0
), nrow=6,ncol=6,byrow=T, dimnames=list(estadosy,estadosy))
y
```

```{r, echo=TRUE}
library(markovchain)
Proby = new("markovchain", states=estadosy, transitionMatrix=y)
transientStates(Proby)
```

```{r, echo=TRUE}
steadyStates(Proby)
```

Logo, podemos observar que os estados 0 e 5 são recorrentes, enquanto os estados 1, 2, 3 e 4 são transientes.

\pagebreak

**Resolução 6.b:**

Seja o teorema 19:

$f(x)=\sum_{y \in F}\gamma_{x,z}+\sum_{y \in St}\gamma_{x,y}f(y),$ $x \in St$ 

$f(x)=\rho_{x,f},$ $x \in St$

Queremos a probabilidade partindo do estado "1" chegando ao estado "5" antes de chegar ao estado "0", então toma-se $F$={5}.

Podemos tomar $F$={$5,0$} e substrair  $\gamma_{x,0}$, $x \in St$

Então:

$f(1) = \gamma_{1,5}+\gamma_{1,1}f(1)+\gamma_{1,2}f(2)+\gamma_{1,3}f(3)+\gamma_{1,4}f(4)$

$f(2) = \gamma_{2,5}+\gamma_{2,1}f(1)+\gamma_{2,2}f(2)+\gamma_{2,3}f(3)+\gamma_{2,4}f(4)$

$f(3) = \gamma_{3,5}+\gamma_{3,1}f(1)+\gamma_{3,2}f(2)+\gamma_{3,3}f(3)+\gamma_{3,4}f(4)$

$f(4) = \gamma_{4,5}+\gamma_{4,1}f(1)+\gamma_{4,2}f(2)+\gamma_{4,3}f(3)+\gamma_{4,4}f(4)$

com isso temos:

$f(1)=0.5f(2)$

$f(2)=0.5f(2)+0,3f(3)+0,1$

$f(3)=0.7f(3)+0,1f(4)+0,2$

$f(4)=\frac{1}{3}f(3)+\frac{1}{3}f(4)$

Resolvendo o sistema, temos:

$f(1)=0,34$ 
$f(2)=0,68$
$f(3)=0,8$
$f(4)=0,4$

Como $f(x)=\rho_{x,f}$,

Temos: $f(1)=\rho_{1,5}=0,34$

Para encontrarmos a probabilidade de que assintoticamente pelo R, partindo de determinado estado, o visualizador atinja determinado estado antes de entrar no estado absorvente, podemos utilizar uma potência elevada da matriz de transição:

```{r, echo=TRUE}
require(expm)
y %^% 10000
```
 
 Portanto, podemos perceber que, partindo do estado 1, o visualizador terá probabilidade de 0.34 de atingir o estado 5 antes que caia no estado 0.
