---
date: "10/08/2020"
output: pdf_document
---

\thispagestyle{empty}

\begin{center}

\bf{UNIVERSIDADE FEDERAL DO PARANÁ}\\
\bf{CURSO ESTATíSTICA}\\

\vspace{4cm}

\bf{RODOLFO PIROLO GATZKE - GRR 20149150}

\vspace{6.5cm}

\bf{RESOLUÇÃO DOS EXERCICIOS DA LISTA V \\
    MODELOS MARKOVIANOS}\\

\vspace{9.0cm}

\bf{CURITIBA} \\
\bf{Setembro de 2020}\\
\end{center}

\newpage
```{r setup, include=FALSE}
knitr::opts_chunk$set(echo = TRUE)
```


## Exercício 1
Seja $X$ uma varável aleatória com distribuição uma mistura de duas distribuições com esperanças $\mu_1$ e $\mu_2$ e variâncisas $\sigma_1^2, \sigma_2^2$, respectivamente, onde os parâmetros de mistura são $\delta_1$ e $\delta_2$ com $\delta_1 + \delta_2 = 1$. \newline

a) Prove que $Var(X) = \delta_1\sigma_1^2 + \delta_2\sigma_2^2 + \delta_1\delta_2(\mu_1 - \mu_2)^2$ \newline

b) Mostre que a mistura de duas distribuições Poisson, $P(\lambda_1), P(\lambda_2)$, com $\lambda_1 \neq \lambda_2$, é superdispersa, ou seja, $Var(X) > E(X)$. \newline
$Resposta$ \newline




## Exercício 3
Considere uma Cadeia de Markov estacionária de dois estados e matras de probabilidades de transição dada por \newline
$$\Gamma = \left(\begin{array}{cc} \gamma_{1,1} & \gamma_{1,2}\\
                                    \gamma_{2,1} & \gamma_{2,2}\\
 \end{array}\right)$$
a) Mostre que a distribuição estacionária é 
$$(\pi(1),\pi(2)) = \dfrac{1}{\gamma_{1,2}+\gamma_{2,1}}(\gamma_{2,1},\gamma_{1,2} )$$
b) Considere o caso
$$\Gamma = \left(\begin{array}{cc} 0.9 & 0.1\\
                                   0.2 & 0.8\\
 \end{array}\right) $$
e as duas sequências de observa'vões seguintes, que se supõe serem geradas pela Cadeia de Markov acima
$$Sequência 1: 1 \hspace{0.1 cm} 1 \hspace{0.1 cm} 1 \hspace{0.1 cm} 2 \hspace{0.1 cm} 2 \hspace{0.1 cm} 1 $$
$$Sequência 2: 2 \hspace{0.1 cm} 1 \hspace{0.1 cm} 1 \hspace{0.1 cm} 2 \hspace{0.1 cm} 1 \hspace{0.1 cm} 1 $$

Calcule a distribuição estacionária de cada uma das sequências. Note que cada sequência contém o mesmo número de uns e dois. Porquê estas sequências não são igualmente prováveis\newline




## Exercício 7
Exemplo em Bisgaard and Travis (1991). Considere a seguinte sequência de 21 observações, assumidas como resultantes de uma Cadeia de Markov homogênea de dois estados
$$ 1 \hspace{0.1 cm} 1 \hspace{0.1 cm} 1 \hspace{0.1 cm} 0 \hspace{0.1 cm} 1 \hspace{0.3 cm} 1 \hspace{0.1 cm} 0 \hspace{0.1 cm} 1 \hspace{0.1 cm} 1 \hspace{0.1 cm} 1 \hspace{0.3 cm} 1 \hspace{0.1 cm} 0 \hspace{0.1 cm} 1 \hspace{0.1 cm} 1 \hspace{0.1 cm} 0 \hspace{0.3 cm} 1 \hspace{0.1 cm} 1 \hspace{0.1 cm} 1 \hspace{0.1 cm} 1 \hspace{0.1 cm} 1 \hspace{0.3 cm} 1 \hspace{0.1 cm} $$
a) Estimar a matriz de probabilidades de transição por máxima verossimilhança condicionada à primeira observação.
```{r message=FALSE, warning=FALSE}
library( markovchain )
ex7= c(1,1,1,0,1,1,0,1,1,1,1,0,1,1,0,1,1,1,1,1,1)
markovchainFit( data = ex7 )$estimate

```



## Exercício 9
Exemplo em Singh (2003). Considere a seguinte, muito curta, sequência de ADN:
$$ AACGT \hspace{0.3 cm} CTCTA \hspace{0.3 cm} TCATG \hspace{0.3 cm} CCAGG \hspace{0.3 cm} ATCTG$$
Ajuste uma Cadeia de Markov homogênea a estes dados por:

a) Máxima verossimilhança condicionada à primeira observação;
```{r}
library(markovchain)
ex9<- c('A','A','C','G','T','C','T','C','T','A','T','C','A','T','G','C','C','A','G','G','A','T','C','T','G')
fit_ex9<- markovchainFit(data = ex9)
fit_ex9[[1]]

fit_ex9[[1]]^500

fit_ex9[[1]]^600

```
Resultando em 

```{r}
fit_ex9[[1]]^600
```








