---
title: "Trabalho 2 - Modelos Markovianos"
author: "Yasmin Roberta Fernandes GRR20137523"
date: "26 de abril de 2019"
output: word_document
---


Para avaliar o desempenho e a eficácia do modelo de Cadeia de Markov
de ordem superior o resultado da predição é medido pela precisão de predição

$r$ definida como

$$r=\frac{1}{n-m}\sum^n_{t=m+1} a_t 100\%$$

onde $n$ é o comprimento da sequência de dados, $m$ a ordem da cadeia e 
$$\left\{\begin{matrix}
  1,\quad se\quad\hat{x}_t=x_t
  \\ 
  \quad \quad 0,\quad caso \quad contrário
  \end{matrix}\right.$$
    
Nesta expressão $\hat{x}_t$ representa os valores preditos para a cadeia
e $x_t$ as observações.
Aplicar o modelo de Cadeia de Markov ao preço e volume de vendas
para problemas de previsão de carne bovina em um supermercado. A
série temporal do preço e volume de vendas de carne bovina em um
supermercado em Ankang é dada no arquivo de dados anexo. O preço
da carne pode ser classificado em cinco estados possíveis {1, 2, 3, 4, 5}.
As séries de preços são expressas como 1 = muito baixo, 2 = baixo, 3 =
médio, 4 = alto e 5 = muito alto. Da mesma forma, o volume de vendas
de carne bovina também pode ser classificado em cinco estados possíveis
{1, 2, 3, 4, 5}. A série de volume de vendas são expressas como 1 =
muito baixa (=50kg), 2 = baixa (50kg~55kg), 3 = meio (55kg~60kg),
4 = alta (60kg~65kg), 5 = muito alta (=65kg ). Essas expressões são
úteis tanto do ponto de vista de marketing quanto de planejamento de
produção.
Por um lado, o supermercado precisa estimar a demanda de vendas por
carne bovina, a fim de minimizar o acúmulo de estoque; por outro lado,
os clientes gostariam de prever o preço da carne bovina para decidir
a estratégia de compra. Além disso, o supermercado pode entender o
padrão de vendas de seu cliente e depois desenvolver uma política de
marketing para lidar com os clientes.

(a) No caso da série de preços, o preço de hoje depende principalmente
do preço de ontem. Selecionamos então como mais adequado o
modelo de Cadeia de Markov de primeira ordem. Primeiro estimar
a matriz de probabilidades de transição de um passo e também
estime a distribuição estacionária da série de preços. Verifique se
a precisão de previsão do modelo proposto é r = 0.5362.
  


```{r setup, include=FALSE}
sprecos <- c(5, 5, 5, 5, 4, 5, 3, 5, 3, 3, 4, 2, 5, 5, 3, 1, 1, 1, 3, 3, 4,
           1, 5, 1, 1, 3, 3, 2, 5, 1, 5, 1, 5, 5, 5, 5, 2, 1, 4, 1, 1, 1,
           2, 4, 5, 5, 1, 4, 2, 4, 1, 3, 4, 2, 2, 5, 2, 2, 5, 5, 2, 5, 4,
           4, 4, 2, 2, 5, 2, 2, 5, 5, 5, 5, 3, 2, 2, 5, 4, 5, 2, 4, 5, 5,
           4, 1, 1, 1, 2, 2, 3, 2, 4, 5, 5, 5, 2, 5, 2, 5, 5, 2, 4, 2, 5,
           5, 2, 5, 5, 1, 2, 3, 4, 3, 3, 1, 3, 1, 4, 3, 5, 4, 5, 5, 4, 5,
           5, 2, 5, 2, 5, 2, 2, 3, 5, 5, 3, 5, 2, 5, 4, 2, 1, 5, 2, 5, 2,
           2, 2, 2, 5, 5, 4, 5, 5, 2, 2, 5, 2, 2, 2, 3, 4, 4, 4, 5, 4, 5,
           1, 5, 5, 1, 3, 5, 5, 5, 1, 5, 2, 2, 2, 5, 5, 5, 5, 2, 4, 5, 2,
           2, 5, 2, 5, 2, 2, 2, 4, 2, 2, 2, 4, 5, 5, 5, 3, 2, 2, 5, 2, 5,
           4, 4, 4, 5, 3, 3, 5, 3, 1, 1, 4, 2, 2, 5, 5, 2, 5, 5, 5, 2, 5,
           5, 3, 5, 5, 4, 1, 5, 5, 1, 5, 5, 1, 5, 1, 5, 5, 5, 5, 1, 5, 5,
           5, 2, 1, 2, 5, 2, 5, 5, 2, 3, 5, 5, 5, 5, 5, 2, 5)
sprecos <- as.vector(sprecos)
str(sprecos)
```
Matriz de Transição:

```{r}
require(markovchain)
require(Rsolnp)
ajuste = markovchainFit(data=sprecos)
ajuste$estimate
```
Estimação da Distribuição Estacionária:

```{r}
steadyStates(ajuste$estimate)
```
Previsão do Modelo:

```{r}
n=length(sprecos)
n
```
Cadeia de ordem 1:

```{r}
m = 1
pred = predict(ajuste$estimate, newdata=sprecos[1],n.ahead=n-m)
pred
```
Vetor Definido:

```{r}
vd = pred
vd = ifelse(pred==sprecos[(m+1):n],1,0)
vd
```
Precisão de previsão:

```{r}
a = pred
a = ifelse(pred==sprecos[(m+1):n],1,0)
pp = (1/(n-m))*sum(a)
pp
```
Portanto podemos observar que a previsão do modelo proposto ficou bem abaixo do
previsto pelo problema ( 0.46 < 0,5362).


(b) Mas a série de volume de vendas é muito mais complicada. Propomos escolher a ordem arbitrariamente como sendo cinco, ou seja, m = 5. Primeiro devem-se estimar todas as matrizes de probabilidades de transiçãao e também deve-se estimar a distribuição
estacionária. Encontre a precisão de previsão do modelo proposto.

```{r}
svendas = c(5, 1, 1, 1, 1, 2, 2, 3, 3, 3, 4, 3, 2, 2, 5, 1, 5,
5, 1, 2, 3, 3, 2, 3, 3, 2, 2, 1, 1, 5, 2, 3, 3, 3,
3, 2, 3, 1, 2, 1, 1, 5, 2, 2, 5, 5, 2, 3, 4, 3, 4,
2, 2, 1, 5, 5, 1, 5, 1, 5, 5, 1, 1, 5, 3, 3, 3, 3,
3, 3, 4, 3, 3, 5, 1, 5, 5, 1, 1, 5, 1, 5, 5, 1, 5,
5, 1, 5, 5, 1, 5, 1, 5, 2, 3, 3, 3, 3, 3, 3, 3, 5,
1, 5, 5, 1, 5, 1, 5, 5, 5, 5, 1, 5, 1, 1, 5, 3, 3,
3, 3, 3, 3, 5, 2, 2, 5, 1, 1, 1, 5, 1, 5, 1, 1, 1,
1, 1, 1, 1, 1, 1, 1, 1, 1, 2, 5, 3, 4, 4, 4, 4, 1,
3, 5, 5, 1, 5, 5, 1, 1, 5, 1, 1, 1, 1, 5, 1, 2, 1,
1, 2, 5, 2, 1, 1, 2, 3, 3, 3, 3, 4, 4, 3, 2, 2, 5,
1, 5, 1, 1, 1, 5, 2, 1, 1, 1, 1, 4, 4, 3, 3, 3, 3,
2, 5, 1, 5, 5, 1, 5, 1, 5, 1, 1, 2, 2, 3, 3, 4, 3,
3, 1, 1, 1, 2, 1, 1, 5, 1, 1, 1, 5, 1, 1, 1, 1, 1,
1, 1, 2, 3, 3, 1, 1, 4, 3, 1, 3, 2, 1, 1, 1, 1, 1,
5, 5, 1, 5, 1, 5, 1, 1, 1, 1, 1, 1, 1)

```
Estimação das Matrizes:

```{r}
svendas = as.matrix(as.factor(svendas))
n = dim(svendas)[1]
m = 5
est= as.character(c(1:5))
```
Ajustando a cadeia:

```{r}
require(markovchain)
require(Rsolnp)
ajusteb = fitHighOrderMultivarMC(seqMat = svendas, order=m,Norm=2)
print(ajusteb)
```
Distribuição estacionária:
```{r}
de<-seq2matHigh(svendas, order = 5)
de
```
Calculando a precisao de predição:

```{r}

require(truncnorm)
n = dim(svendas)[1]
m = 5
preditos = predictHommc(ajusteb, t = n - m, init = t(svendas[1:m, ]))
a = preditos
a = ifelse(preditos[1,] == t(svendas[(m+1):n, 1]), 1, 0)
preditos
r = (1/(n-m))*sum(a)
r

```
Portanto podemos observar que a precisão de previsão do modelo proposto ficou de 0,21673.
